【裁判字號】    95,交聲,749
【裁判日期】    951130
【裁判案由】    聲明異議
【裁判全文】
臺灣高雄地方法院交通事件裁定         95年度交聲字第749號
原處分機關  交通部公路總局高雄區監理所
異  議  人
即受處分人  甲○○
上列異議人即受處分人因違反道路交通管理處罰條例案件，對於
交通部公路總局高雄區監理如附表所示及高監自裁字裁
80-MH0000000號等處分不服，聲明異議，本院裁定如下：
    主  文
交通部公路總局高雄區監理所高監自裁字裁80-ZEA042124號、高
監自裁字裁80-NJ0000000號裁決書所為之處分均撤銷。
甲○○汽車行駛於高速公路，不遵行車管制事項，而行車速度超
過規定之最高速限，處罰鍰新臺幣陸仟元，並記違規點數壹點；
又汽車駕駛人，行車速度，超過規定之最高時速，處罰鍰新臺幣
壹仟柒佰元，並記違規點數壹點。
其餘異議均駁回。
    理  由
一、原處分意旨略以：異議人即受處分人甲○○駕駛所有之車號
    9815-JR 號自小客車，於附表所示時、地，有同表所示之違
    規事實，經警掣單逕行舉發，嗣經原處分機關依道路交通管
    理處罰條例各相關規定，分別裁處罰鍰或記違規點數。
二、聲明異議意旨略以：異議人因小孩就學因素，將戶籍移至高
    雄縣鳳山市○○街105 巷80號，實際上未居住於戶籍即車籍
    地址，是異議人並未收受舉發違反道路交通管理事件通知單
    ，並非故意不繳罰鍰，請求依法定最低額裁罰，爰聲明異議
    。
三、按違反道路交通管理處罰條例第12條至第68條之規定者，由
    公路主管機關處罰；又違反道路交通管理處罰條例之行為人
    ，未依規定自動繳納罰鍰或未依規定到案聽候裁決，處罰機
    關固得依違反道路交通管理事件統一裁罰基準及處理細則第
    44條第1 項之規定，依該處理細則附件之統一裁罰基準表，
    對行為人逕行裁決，惟該條項規定乃必以行為人經合法收受
    舉發通知單後，無正當理由未依該舉發通知單上所載應到案
    日期為罰鍰之繳納或到案聽候裁決時，方有適用。復按處理
    違反道路交通管理事件，有關文書送達之程序，依行政程序
    法之規定，違反道路交通管理事件統一裁罰基準及處理細則
    第5 條定有明文。再按行政程序法第78條第1 項第1 款、第
    3 項各規定：「當事人應為送達之處所不明者，行政機關得
    依聲請，准為公示送達。... 當事人變更其送達之處所而不
    向行政機關陳明，致有第1 項之情形者，行政機關得依職權
    命為公示送達」，又「公示送達應由行政機關保管送達之文
    書，而於行政機關公告欄黏貼公告，告知應受送達人得隨時
    領取；並得由行政機關將文書或其節本刊登政府公報或新聞
    紙」、「公示送達自公告之日起，經20日發生效力」，同法
    第80條、第81條前段亦有明文。
四、 經查：
（一）按「汽車行駛於高速公路、快速公路或設站管制之道路，
      不遵使用限制、禁止、行車管制及管理事項之管制規則而
      有下列行為者，處汽車駕駛人新臺幣3 千元以上6 千元以
      下罰鍰：一、行車速度超過規定之最高速限或低於規定之
      最低速限」；「汽車駕駛人，行車速度，超過規定之最高
      時速，或低於規定之最低時速，除有第43條第1 項第2 款
      情形外，處新臺幣1,200 元以上2,400 元以下罰鍰」；「
      汽車駕駛人，駕駛汽車有下列情形之一，而本章各條無處
      罰之規定者，處新臺幣900 元以上1,800 元以下罰鍰：三
      、不遵守道路交通標誌、標線、號誌之指示」，「汽車駕
      駛人有下列各款所列條款之一者，除依原條款處罰鍰外，
      並予記點：一、有第33條第1 項、... 第40條、... 或第
      60條第1 項、第2 項第1 款、第2 款情形之一者，各記違
      規點數1 點」，道路交通管理處罰條例第33條第1 項第1
      款、第40條、第60條第2 項第3 款、第63條第1 項第1 款
      分別定有明文。查本件異議人有如附表所示各次違規事實
      ，有舉發違反道路交通管理事件通知單及逕行舉發採證照
      片影本共4 件附卷可稽，且為異議人所不爭執，堪認異議
      人確有上開違規情事，舉發單位據以掣單逕行舉發，自無
      違誤。
（二）查本件舉發機關掣單逕行舉發，並依車號9815-JR 號自用
      小客車登記於監理機關之車主地址即「高雄縣鳳山市○○
      街105 巷80號」寄發，均經郵遞機關以「查無此人」退回
      ，舉發機關因而認定異議人當時之住、居所不明，而先後
      於為公示送達，有前揭舉發通知單及遭退回之信封影本各
      4 件、高雄縣政府警察局95年8 月8 日高縣警交字第
      0950086804號（NJ0000000 號通知單）、高雄市政府警察
      局95年4 月6 日高市警交字第0950086189號（NJ0000000
      號通知單）、95年8 月15日高市警交字第0950055579號（
      BC0000000 號通知單）、內政部警政署國道公路警察局第
      五警察隊95年6 月19日公警五交字第0950590861號（
      ZEA042124 號通知單）之公示送達名冊公告在卷可佐。
（三）本件異議意旨雖認其僅因子女就學因素將戶籍遷至上址，
      並無實際居住事實，而認非蓄意不繳，請求以最低額裁罰
      云云，查異議人目前仍設籍該址，另遲至95年10月17日始
      向處分機關申請增設「高雄縣大寮鄉○○路215 號」為通
      訊地址，有本院職權調閱個人基本資料查詢結果、交通部
      公路總局高雄區監理所95年11月20日高監車字第
      0950058372號函檢附「公路監理業務通信地址申請書」各
      1 紙附卷可稽。按汽車所有人地址如有變更，應向公路監
      理機關辦理登記，道路交通安全規則第23條第1 項載有明
      文。查異議人即以戶籍地向監理機關登記為上開車號自用
      小客車之車籍地址，迄至舉發機關上開為公示送達時仍未
      有所變更，係於事後始辦理變更地址之登記，則異議人就
      該車所生之交通違規事件，本應隨時注意其車籍地有無相
      關之郵件寄送，同時原處分機關依職權查詢戶籍地亦無從
      得知異議人事實上有何變更住居所之情事，是本件舉發通
      知單向異議人前揭車籍地即戶籍地為送達，應屬合法。揆
      諸上開法律規定，本件舉發通知單於登載市府公報滿20日
      時，已生合法公示送達之效力，至於受處分人嗣於何時實
      際取得該舉發通知單甚或自始未曾收受，既屬可歸責於受
      處分人之事由，而不得執此認送達不合法。
五、綜上所述，本件異議人有如附表所示違規事證已臻明確，且
    本件舉發通知單既已依異議人當時之戶籍地址合法送達，是
    原處分機關據以援前揭規定，予以裁罰如同表所示金額，自
    屬有據，聲明異議指意旨摘原處分不當，並無理由，此部分
    應予駁回。惟原處分機關就同表編號2 、3 所示「在高速公
    路超速」、「一般行車超速」之違規漏未依道路交通管理處
    罰條例第63條第1 項第1 款之規定各記違規點數1 點，容有
    未洽，本院自應就此部分予以撤銷，並依道路交通管理處罰
    條例第33條第1 項、第40條第1 項、第63條第1 項第1 款及
    違反道路交通管理事件統一裁罰基準表，自為裁罰如主文第
    2 項所示，以資適法。
六、末查，原處分機關因異議人於95年6 月15日上午9 時26分許
    ，駕駛9815-JR 自小客車，行經台20線33.4公里處，另有「
    駕駛人行車速度，超過規定之最高時速，未滿20公里」違規
    ，於95年10月18日以高監自裁字裁80-MH0000000號裁處罰鍰
    2,400 元云云，惟此件經舉發單位即台南縣警察局玉井分局
    逕行舉發後，於95年6 月30日寄發舉發違反道路交通管理事
    件通知單，因異議人遷移他處退回郵件等情，有該舉發單位
    95年10月23日南縣井警四字第0950008507號可佐，嗣經原處
    分機即交通部公路總局高雄區監理所撤銷原處分另為適法處
    分乙節，有該所95年10月27日高監自字第0950055179號函在
    卷可稽，是以，此部分裁決內容處分既經處分機關自為撤銷
    ，異議客體不復存在，爰不於本件中併為處理，附此敘明。
七、據上論斷，應依道路交通案件處理辦法第19條、第20條前段
    ，裁定如主文。
中    華    民    國    95    年    11    月    30    日
                      交通法庭  法  官  林瑋桓
以上正本證明與原本無異。
如不服本裁定應於送達後5日內向本院提出抗告狀。
中    華    民    國    95    年    11    月    30    日
                                書記官  謝群育
附表
┌──┬──────┬───────┬───────┬────────┬─────┬──────┐
│編號│原處分字號  │處分內容（單位│違規時、地    │違規事實        │舉發依據  │舉發單位    │
│    │            │：新台幣）    │              │                │          │            │
├──┼──────┼───────┼───────┼────────┼─────┼──────┤
│1   │95年9 月22日│罰鍰2,400 元，│95年2 月10日上│速限時速50公里，│道路交通管│高雄縣政府警│
│    │高監自裁字裁│並記違規點數1 │午6 時52分，大│行車速度為70公里│處罰條例第│察局交通隊  │
│    │80-NJ0000000│點。          │寮鄉○○路、三│（駕駛人行車速度│40條第1項 │            │
│    │號          │              │隆路口        │，超過規定之最高│、第63條第│            │
│    │            │              │              │時速20公里以上）│1項       │            │
├──┼──────┼───────┼───────┼────────┼─────┼──────┤
│2   │95年10月18日│罰鍰6,000元。 │95年3 月7 日上│速限時速90公里，│道路交通管│內政部警政署│
│    │高監自裁字裁│              │午8 時18分，  │行車速度為102 公│處罰條例第│國道公路警察│
│    │80-ZEA042124│              │國道十號高速公│里（在高速公路超│33條第1項 │局第五警察隊│
│    │號          │              │路東向14.7公里│速行駛）        │          │岡山分隊    │
│    │            │              │處            │                │          │            │
├──┼──────┼───────┼───────┼────────┼─────┼──────┤
│3   │95年10月18日│罰鍰1,700元。 │95年6 月13日上│速限時速50公里，│道路交通管│高雄縣政府警│
│    │高監自裁字裁│              │午7 時18分，大│行車速度為65公里│處罰條例第│察局交通隊  │
│    │80-NJ0000000│              │寮鄉○○路、三│（駕駛人行車速度│40條第1項 │            │
│    │號          │              │隆路口        │，超過規定之最高│          │            │
│    │            │              │              │時速未滿20公里）│          │            │
├──┼──────┼───────┼───────┼────────┼─────┼──────┤
│4   │95年10月18日│罰鍰1,200元。 │95年6 月14日上│紅燈超越停車線（│道路交通管│高雄市政府警│
│    │高監自裁字裁│              │午8時43分，   │不遵守道路交通標│處罰條例第│察局交通警察│
│    │80-BC0000000│              │高雄市凱旋、賢│線之指示）      │60條第2 項│大隊第三組  │
│    │號          │              │明路口        │                │第3款     │            │
└──┴──────┴───────┴───────┴────────┴─────┴──────┘


司法院資訊處製作；財團法人民間司法改革基金會備份。
